【裁判字號】    89,訴,1325
【裁判日期】    900530
【裁判案由】    毒品危害防制條例
【裁判全文】
臺灣臺南地方法院刑事判決                        八十九年度訴字第一三二五號
    公  訴  人  臺灣台南地方法院檢察署檢察官
    被      告  丙○○
    選任辯護人  卓平仲
右列被告因毒品危害防制條例案件，經檢察官提起公訴（八十九年度偵字第九七七四
號），本院判決如左：
    主  文
丙○○連續販賣第一級毒品，累犯，處有期徒刑捌年，海洛因柒小包（合計淨重貳點
伍伍公克）均沒收銷燬之，販賣毒品所得新台幣壹仟元沒收，如全部或一部無法沒收
時，以其財產抵償之；又連續販賣第二級毒品，累犯，處有期徒刑柒年肆月，安非他
命參拾包（驗餘合計淨重貳佰參拾壹點肆參公克）均沒收銷燬之；空夾鏈袋參大包均
沒收。應執行有期徒刑拾肆年，扣案海洛因柒小包（合計淨重貳點伍伍公克）及安非
他命參拾包（驗餘合計淨重貳佰參拾壹點肆參公克）均沒收銷燬之，空夾鏈袋參大包
均沒收。販賣毒品所得新台幣壹仟元沒收，如全部或一部不能沒收時，以其財產抵償
之。
    事  實
一、丙○○曾於民國（下同）八十七年九月間因竊盜案件，經本院判處有期徒刑八月
    確定，甫於八十八年十月二十三日執行完畢，猶不知悔改，竟基於意圖營利之概
    括犯意，於八十九年七、八月間，向黃佳惠及邱明華（以上二人另案審理）等不
    詳年籍人士購買第一級毒品海洛因及第二級毒品安非他命後，即多次分裝出售予
    不詳年籍之人施用，嗣於八十九年八月二十二日十二時許，在台南縣永康市○○
    路一三四巷八一號前，以新台幣（下同）一千元之價格，販賣第一級毒品海洛因
    一包（重零點二二公克）予乙○○（另行偵辦中，同案尚逮捕張美蓮、陳凱琪、
    甲○○及黃傳益等四人，均另為不起訴處分），經警發現後逮捕乙○○等人，並
    扣得上述第一級毒品海洛因一包，隨即循線於同日十三時三十分許，在台南縣永
    康市○○路一四四號前逮捕丙○○，並在丙○○租屋處起出第一級毒品海洛因七
    小包（淨重二點五五公克）、第二級毒品安非他命三十包（淨重二百三十一點九
    三公克，鑑驗後淨重二百三十一點點四三公克）及分裝毒品用空夾鏈袋三大包。
二、案經台南縣警察局移送台灣台南地方法院檢察署檢察官偵查起訴。
    理  由
一、訊據被告丙○○矢口否認右揭犯行，辯稱：伊並未販賣毒品海洛因予乙○○，伊
    為警查獲於製作警訊筆錄時，因毒癮發作而趴在桌上，並有眼淚直流、流鼻涕、
    打哈欠等意識耗弱之情形，故伊自白販賣毒品之警訊有瑕疵而不可採，另證人甲○○、乙○○等人之指述也有前後不一之情形，均不足以證明伊有販賣毒品予乙○○，而扣案之第一級毒品、第二級毒品，係伊自己在施用的，夾鏈袋及吸毒器
    具也是伊吸毒所用，均與販賣無關，伊並未販賣海洛因或安非他命云云。經查，
    被告固辯稱於製作警訊筆錄時毒癮發作、神智不清云云，然本件被告係於八十九
    年八月二十二日中午一時三十分許為警查獲，於同日下午五時十五分許及翌日上
    午十時二十分許分別製作警訊筆錄，有二份警訊筆錄在卷可稽，縱觀筆錄內容，
    除被告販賣毒品予乙○○部分外，尚包括被告向綽號「小池」者購買毒品之時間
    、地點、金額及「小池」之行動電話號碼，上揭資料如非被告供出，警方如何能
    查知而載於筆錄中，故被告稱其當時神智不清云云，已有可疑，另被告當時如有
    「因毒癮發作而趴在桌上，並有眼淚直流、流鼻涕、打哈欠等意識耗弱之情形」
    ，則其身體狀況應異於平常，然觀察其二份筆錄內之簽名，核與本院八十九年十
    二月二十九日訊問筆錄之簽名，並無二致，實難想像被告警訊時確有毒癮發作、
    意識秏弱情事。雖證人甲○○於本院調查時稱「被告在警局時，毒癮發作，眼淚
    直流、趴在桌上、打哈欠」，乙○○稱「被告在分局製作筆錄時一直打哈欠、流
    鼻涕」，唯證人即被告之友人汪俊明亦到庭結證稱：「 (問：八十九年八月二十
    二日，有無與丙○○在一起？）有。因我當天剛從台北到台南，十時到丙○○家
    借宿客廳，約中午一時醒來，這段時間，不清楚丙○○的行。丙○○有飼養一
    隻黑色的狗。之後警方有連同丙○○及我帶至警局，警員未對丙○○刑求。當時
    只有丙○○趴在桌上，可能毒癮發作。（問：如何知道他毒隱發作？你是否有吸
    食毒品？）我未吸食過毒品，我只是猜測。我見過丙○○毒癮發作，會流鼻涕、
    全身無力，痛苦打滾。當天在警局，丙○○只是趴在桌上，沒有流鼻涕、痛苦打
    滾的情形」等語（詳本院九十年二月九日審判筆錄），可知被告於警訊中僅趴在
    桌上而已，並無被告及上開證人乙○○、甲○○所稱毒癮發作之徵症，足見證人
    等於本院所為證述，均屬附和之詞，委無足採。況本院向台南戒治所查詢結果，
    被告於八十九年八月二十三日入所時並未發現毒癮發作而神智不清情形，有該所
    復函及被告入所時內外傷檢查紀錄表影本各一紙在卷可參，是被告於製作警訊筆
    錄時並無神智不清等情事，應堪認定。而被告於警訊已供承確有販賣毒品海洛因
    及安非他命，其供稱：「在住處所查獲之海洛因及安非他命是要販賣及自己吸食
    用的，因自己吸食海洛因及安非他命成癮，所以才販賣毒品來平衡經濟」（詳八
    十九年八月二十二日警訊筆錄）；「警方查獲乙○○持有之海洛因是向我購買的
    沒錯」（詳翌日警訊筆錄），且被告販賣第一級毒品海洛因予乙○○之事實，亦
    業據證人乙○○於警訊中證述在卷，核與當時在現場目睹之張美蓮、陳凱琪、甲○○及黃傳益等四人警訊時證述情節相符，乙○○、張美蓮、陳凱琪、甲○○及
    黃傳益等人與被告素無怨隙，應無故意誣陷的必要，且證人乙○○自承向被告購
    買海洛因係於當場查獲後，於警局所製作的筆錄中自行陳明，衡情應屬最真實可
    採，並有被告出售予乙○○之毒品海洛因一包扣案可證。再參諸警方又在被告租
    屋處起出第一級毒品海洛因七小包（合計淨重二點五五公克）、第二級毒品安非
    他命三十包（淨重二百三十一點九三公克，鑑驗後淨重二百三十一點點四三公克
    ）及分裝用夾鏈袋三大包等物品，而上開扣案毒品，經送請法務部調查局檢驗結
    果，確係海洛因及甲基安非他命無誤，有檢驗通知書二份附卷可參，足認被告購
    買大量毒品係準備自行分裝出售予他人，否則應無將毒品分裝為七包及三十包暨
    屋內藏置三大包夾鏈袋之理，被告事後空言否認；及證人乙○○、甲○○嗣於本
    院審理時翻異前供，顯係臨訟卸責及附和之詞，均不足採。本案事證已臻明確，
    被告販賣海洛因及安非他命行為，足以認定。
二、按海洛因及安非他命業經毒品危害防制條例第二條第二項第一、二款分別列為第
    一、二級毒品，核被告丙○○販賣海洛因及安非他命，核其所為，係犯毒品危害
    防制條例第四條第一項、第二項之販賣第一級及第二級毒品罪。其販賣海洛因及
    安非他命前的持有海洛因、安非他命行為均為販賣行為所吸收，不另論處。被告
    所犯上揭二罪，犯意各別，罪名不同，應予分論併罰。其先後多次販賣海洛因及
    安非他命行為，時間緊接，手法相近，所犯罪名相同，顯係出於概括犯意反覆為
    之，均應依連續犯之規定各論以一罪，本應加重其刑；另被告又於八十七年間，
    因犯竊盜罪，經本院判處有期徒刑八月確定，於八十八年十月二十三日執行完畢
    ，有台灣台南地方法院檢察署刑案資料查註紀錄表在卷可按，其於五年之內再犯
    本件有期徒刑以上之罪，為累犯，本應依法遞予加重其刑，惟因販賣第一級毒品
    罪之法定本刑為死刑或無期徒刑；販賣第二級毒品罪之最重法定刑為無期徒刑，
    依法均不得加重其刑。另被告販賣海洛因次數非多，且依本案情節其所販賣之數
    量極微，所得亦僅一千元，與坊間大盤商動輒大量販賣毒品者迥然不同，情輕法
    重，如予宣告最輕法定刑無期徒刑，仍顯屬過重，其犯罪情節衡情不無可憫，就
    販賣第一級毒品部分，爰依刑法第五十九條之規定減輕其刑。爰審酌被告犯罪之
    動機、目的、手段、扣得毒品之數量，其販賣毒品所得之利益不多，亦非如大盤
    或中盤商掌控毒品市○○路，惡性尚非極大，惟犯罪後矢口否認所為，不思悔改
    等一切情狀，分別量處如主文所示之刑，並定其應執行刑，以資懲儆。
三、扣案之第一級毒品海洛因七小包（合計淨重二點五五公克）及第二級毒品安非他
    命三十包（淨重二百三十一點九三公克，鑑驗後淨重二百三十一點點四三公克）
    ，係屬查獲之毒品，爰依毒品危害防制條例第十八條第一項前段之規定，宣告沒
    收併銷燬之，又被告販賣海洛因予乙○○所得之金額一千元，雖未扣案，然亦不
    能證明業已費失，爰併依毒品危害防治條例第十九條第一項之規定宣告沒收，如
    全部或一部不能沒收時，以其財產抵償之。扣案之空夾鏈袋三大包，則為被告所
    有供犯罪所用之物，應依刑法第三十八條第一項第二款宣告沒收。至於扣案行動
    電話二支、吸管二支及注射針筒一支，與本件犯罪行為無涉，故不予沒收，併此
    敘明。
據上論斷，應依刑事訴訟法第二百九十九條第一項前段，毒品危害防制條例第四條第
一項、第二項、第十八條第一項前段、第十九條第一項、刑法第十一條前段、第五十
六條、第四十七條、第五十九條、第五十一條第五款、第三十八條第一項第二款，判
決如主文。
本案經檢察官林逸梅到庭執行職務。
中      華      民      國      九十     年      五     月     三十     日
                              臺灣臺南地方法院刑事第一庭
                                      法  官  黃  光  進
右正本證明與原本無異
如不服本判決應於送達後十日內向本院提出上訴狀。（應附繕本）
                                      書記官  陳  怡  吟
中      華      民      國     九十      年      五     月     三十     日
附錄本案論罪科刑法條全文：
毒品危害防制條例第四條第一項、第二項
  製造、運輸、販賣第一級毒品者，處死刑或無期徒刑；處無期徒刑者，得併科新臺
  幣一千萬元以下罰金。
  製造、運輸、販賣第二級毒品者，處無期徒刑或七年以上有期徒刑，得併科新臺幣
  七百萬元以下罰金。


司法院資訊處製作；財團法人民間司法改革基金會備份。
